【裁判字號】    97,交抗,268
【裁判日期】    970930
【裁判案由】    違反道路交通管理處罰條例
【裁判全文】
臺灣高等法院交通事件裁定             97年度交抗字第268號
抗告人  即
原處分機關  臺北市交通事件裁決所
異議人  即
受處分  人  甲○○
                      樓
上列抗告人因受處分人甲○○違反道路交通管理處罰條例案件，
不服臺灣臺北地方法院中華民國97年1月8日所為裁定（96年度交
聲字第1419號），提起抗告，本院裁定如下：
    主  文
原裁定撤銷，發回臺灣臺北地方法院。
    理  由
一、原裁定意旨略以：
    異議人即受處分人甲○○就其所有之系爭車輛，曾於民國96
    年7月21日上午10時40分許，行經國道三號高速公路南下車
    道94.4公里處之事實，雖坦承不諱，然異議人前因戶籍址遷
    移之故，未收受原處分機關內政部警政署國道公路警察局舉
    發通知單，後於同年9月間辦理換發系爭車輛行照時，得知
    有本件交通違規事件。異議人於96年9月11日提供事發當日
    實際汽車駕駛人即其長子朱旭之年籍資料及聯絡方式於陳述
    書中，向抗告人即原處分機關臺北市交通事件裁決所提出申
    訴，由抗告人查明本件行政處分確未合法送達異議人，即另
    定96年11月5日到案期限。惟因異議人於96年11月2日向原處
    分機關提出申訴，經原處分機關於同日以北市裁二字第裁22
    -ZFC054149號裁決書為裁處，異議人仍不服於同日聲明異議
    。則異議人既已於規定應到案日96年11月5日前，在陳述書
    中詳述本件違規案件查獲當時之實際汽車駕駛人係為其長子
    朱旭而非異議人本人，並已於陳述書中載明朱旭之相關身分
    資料及聯絡方式，處罰機關自應依道路交通管理處罰條例第
    85條及違反道路交通管理事件統一裁罰基準及處理細則第36
    條之規定，另行通知應歸責人朱旭到案依法處理，處罰機關
    及抗告人未察，仍遽予裁罰異議人，尚有未洽，原法院即撤
    銷該行政處分，並諭知異議人不罰。
二、抗告意旨略以：依道路交通管理處罰條例第85條暨違反道路
    交通管理事件統一裁罰基準及處理細則第36條規定意旨可知
    ，受舉發違反道路交通管理事件之受處罰人，認為受舉發之
    違規行為應歸責他人者，應於舉發違反道路交通管理事件通
    知單應到案日期前，檢附相關證據及足資辨識、通知應歸責
    人相關證明文件，向處罰機關告知應歸責人。本件異議人於
    96年9月11日提出陳述時，雖於陳述書中填記駕駛人姓名及
    證號，惟未依規定檢附相關證明文件，且無申請歸責之意思
    表示，自不符前開規定。北市裁三字第09640355900號函通
    知異議人繳納新臺幣3000元，係因異議人陳述，經轉請舉發
    單位查證違規事實之結果回覆。車主如不符違規事實查證結
    果，並欲歸責駕駛人違規責任，仍應依道路交通管理處罰條
    例第85條規定檢附相關證據提出申請，本案車主並未提出申
    請，則抗告人依法於96年11月2日北市裁二字第裁22-ZFC054
    149號裁決書所為之裁處並無不當，爰提起抗告云云。
三、按本條例之處罰，受舉發違反道路交通管理事件之受處罰人
    ，認為受舉發之違規行為應歸責他人者，應於舉發違反道路
    交通管理事件通知單應到案日期前，檢附相關證據及應歸責
    人相關證明文件，向處罰機關告知應歸責人，處罰機關應即
    另行通知應歸責人到案依法處理。逾期未依規定辦理者，仍
    依本條例各該違反條款規定處罰，道路交通管理處罰條例第
    85條第1項定有明文。又本條例之處罰，受舉發違反道路交
    通管理事件之被通知人，認為受舉發之違規行為應歸責他人
    者，應於通知單記載之應到案日期前，檢附相關證據及足資
    辨識、通知應歸責人之證明文件，向處罰機關告知應歸責人
    ，處罰機關應即另行通知應歸責人到案依法處理。逾期未依
    規定辦理者，仍依本條例各該違反條款規定處罰，違反道路
    交通管理事件統一裁罰基準及處理細則第36條亦有明定。
四、查本件異議人即受處分人甲○○委託朱弘毅於96年9月11日
    向抗告人即原處分機關臺北市交通事件裁決所提出車號4690
    -DK、違規單號ZFC054149陳述書，係主張「7月21日當天由
    朱旭 (本人長子)開車，他第一次上高速公路，我還告訴他
    慢慢開，似乎不可能時速超速110公里」等語，依其內容可
    知其有2點主張，1為告知抗告人本件行為人應係朱旭，2為
    受舉發違反道路交通安全規則當日並無違規行為。然依道路
    交通管理處罰條例第85條第1項及違反道路交通管理事件統
    一裁罰基準及處理細則第36條規定，受舉發違反道路交通管
    理事件之受處罰人，認為受舉發之違規行為應歸責他人者，
    應檢附相關證據及應歸責人相關證明文件，向處罰機關告知
    應歸責人，處罰機關始得另通知應歸責人。惟觀諸該前開陳
    述書中，雖填記駕駛人姓名及證號，然並未依前揭規定檢具
    相關證明文件，例如身分證或駕駛人駕照影本或戶籍資料等
    ，有該陳述書在卷可憑 (見原審卷頁14 )，是本件尚難認其
    符合前揭向處罰機關告知應歸責人之規定。
五、綜上所述，抗告人抗告意旨，執此指摘原裁定不當，非無理
    由。參以受處分人另主張本件違規事實係有不可歸責事由一
    節，未見原審法院加以調查，依抗告人所提出之車號4690-D
    K於高速公路未保持安全車距照片影本一幀 (原審卷第16頁
    )顯示，車號4690-DK與前車車距未足30公尺，而其前車是否
    由他車道切換駛入，則無從判斷，受處人所陳果為真實，其
    是否有可歸責事由，即不無研究之餘地。對前開事實，本院
    依卷內資料，亦無從判斷，原裁定就此未予斟酌，尚有未洽
    ，自應由本院將原裁定撤銷，發回原法院更為妥適之處理。
五、據上論斷，應依道路交通管理處罰條例第89條，道路交通案
    件處理辦法第26條、刑事訴訟法第413條前段，裁定如主文
    。
中    華    民    國    97    年    9    月    30    日
            刑事第二十二庭審判長法  官   何菁莪
                                法  官   李麗珠
                                法  官   洪于智
以上正本證明與原本無異。
不得再抗告。
                                書記官   柯月英
中    華    民    國    97    年    10    月    2     日


司法院資訊處製作；財團法人民間司法改革基金會備份。
